臺灣苗栗地方法院刑事判決　　　　　　　 96年度訴字第401號
公　訴　人　臺灣苗栗地方法院檢察署檢察官
被　　　告　丁○○
指定辯護人　黃柏彰　律師
上列被告因偽造有價證券等案件，經檢察官提起公訴（96年度偵
字第841 號），本院判決如下：
    主  文
丁○○連續犯偽造有價證券罪，處有期徒刑壹年拾月。偽造如附
表所示之本票參紙及如附表所示借據貳紙上「甲○○」之署押貳
枚均沒收。
    事  實
一、丁○○曾有竊盜、詐欺及偽造文書等前科（不構成累犯），
    於民國86年至93年間陸續向丙○○、乙○○（已）借款新
    臺幣（下同）3250萬元，嗣因無力清償，為擔保債務之清償
    ，未徵得其前夫甲○○同意，竟基於意圖供行使之用而偽造
    有價證券、行使偽造有價證券及偽造私文書、行使偽造私文
    書之概括犯意，於如附表所示之時間、地點，連續偽簽「甲○○」署押3 枚於如附表所示本票3 紙上及2 枚於如附表所
    示借據2 紙上，使不知情之甲○○客觀上成為附表所示本票
    之共同發票人及借據之借款人後，連續於附表所示時間持向
    丙○○行使，藉以擔保前開向丙○○、乙○○所借貸之款項
    ，而足生損害於甲○○。嗣丁○○於95年3 月24日上午11時
    15分許，於本案犯罪未發覺前，主動向臺灣苗栗地方法院檢
    察署檢察官自首犯罪而受審判，始查悉上情。
二、案經丁○○向臺灣苗栗地方法院檢察署檢察官自首後自動檢
    舉偵查起訴。
    理  由
一、證據能力部分：
    按被告以外之人（包括證人、鑑定人、告訴人、被害人及共
    同被告等）於審判外之陳述雖不符刑事訴訟法第159條之1至
    之4等4條之規定，而經當事人於審判程序同意作為證據，法
    院審酌該言詞陳述或書面陳述作成時之情況，認為適當者，
    亦得為證據，同法第159條之5第1 項定有明文。立法意旨在
    於傳聞證據未經當事人之反對詰問予以核實，原則上先予排
    除。惟若當事人已放棄反對詰問權，於審判程序中表明同意
    該等傳聞證據可作為證據，基於尊重當事人對傳聞證據之處
    分權，及證據資料愈豐富，愈有助於真實發見之理念，且強
    化言詞辯論主義，使訴訟程序得以順暢進行，上開傳聞證據
    亦均具有證據能力。查本件證人甲○○、丙○○於檢察事務
    官詢問時所為之供述（參見臺灣苗栗地方法院檢察署95年度
    他字第246 號偵查卷第39頁、第40頁、同署96年度偵字第84
    1 號偵查卷第10頁）即屬被告以外之人於審判外之陳述，其
    性質雖屬傳聞證據，惟均經公訴人引為證據方法，而被告及
    其辯護人於本院準備程序及審判期日時，對於公訴人起訴時
    所舉之證據方法表示無意見（參見本院96年7 月30日準備程
    序筆錄第3 頁、96年8 月9 日審判筆錄第3 頁），應視為同
    意作為證據。且本院審酌筆錄之記載及卷內之證據，並無不
    能自由陳述或其他非法、不當取證等情形，依刑事訴訟法第
    159 條之5 第1 項之規定，自得為證據。
二、上揭事實，業據被告丁○○於本院審理中坦承不諱，核與證
    人甲○○於偵查中、證人丙○○於偵查中及本院審理中證述
    情節相符（分別參見前開95年度他字第246 號偵查卷第39頁
    至第40頁、96年度偵字第841 號偵查卷第10頁及本院96年8
    月9 日審判筆錄第6 頁至第8 頁），並有上開偽造之本票影
    本3 紙、借據影本2 紙附卷可稽，被告上揭自白確與事實相
    符。從而，本件事證明確，被告上揭犯行，均堪認定，應予
    依法論科。
三、新舊法之比較適用
    查被告行為後，前於94年2月2日修正公布之刑法修正條文業
    於95年7月1日施行。按行為後法律有變更者，適用行為時之
    法律，但行為後之法律有利於行為人者，適用最有利於行為
    人之法律，現行刑法第2條第1項定有明文。此條規定乃與刑
    法第1 條罪刑法定主義契合，而貫徹法律禁止溯及既往原則
    ，係規範行為後法律變更所生新舊法律比較適用之準據法，
    是刑法第2條本身雖經修正，但刑法第2條既屬適用法律之準
    據法，本身尚無比較新舊法之問題，應一律適用裁判時之現
    行刑法第2 條規定以決定適用之刑罰法律，先予敘明。又以
    本次刑法修正之比較新舊法，應就罪刑有關之共犯、未遂犯
    、想像競合犯、牽連犯、連續犯、結合犯，以及累犯加重、
    自首減輕暨其他法定加減原因（如身分加減）與加減例等一
    切情形，綜其全部罪刑之結果而為比較，最高法院95年5 月
    23日著有95年度第8次刑庭會議決議可資參照。經查：
（一）刑法第33條第5款罰金部分：
　　　罰金刑部分，刑法分則編各罪所定罰金刑之貨幣單位原為
　　　銀元，修正前刑法第33條第5 款規定：「罰金：1 元（銀
　　　元）以上。」，而依罰金罰鍰提高標準條例規定，就72年
　　　6 月26日前修正之刑法部分條文罰金數額提高2 至10倍，
　　　其後修正者則不提高倍數，並依現行法規所定貨幣單位折
　　　算新臺幣條例規定，以銀元1 元折算新臺幣3 元；修正後
　　　刑法第33條第5 款規定：「罰金：新臺幣1000元以上，以
　　　百元計算之。」，刑法第33條第5 款所定罰金貨幣單位經
　　　修正為新臺幣後，刑法分則各罪所定罰金刑之貨幣單位亦
　　　應配合修正為新臺幣，為使刑法分則編各罪所定罰金之最
　　　高數額與刑法修正前趨於一致，乃增定刑法施行法第1 條
　　　之1 ：「中華民國94年1 月7 日刑法修正施行後，刑法分
  　　則編所定罰金之貨幣單位為新臺幣。94年1 月7 日刑法修
　    正時，刑法分則編未修正之條文定有罰金者，自94年1 月
      7 日刑法修正施行後，就其所定數額提高為30倍。但72年
      6 月26日至94年1 月7 日新增或修正之條文，就其所定數
      額提高為3 倍。」；從而，刑法分則編各罪所定罰金刑之
      最高數額，於上開規定修正後並無不同，惟修正後刑法第
      33第5 款所定罰金刑最低數額，較之修正前提高，自以修
      正前刑法第33條第5 款規定，較有利於被告。
（二）刑法第55條部分：
  　　被告行為後，刑法業已刪除第55條關於牽連犯之規定。本
　    件被告所犯連續偽造有價證券罪、行使偽造私文書罪間，
      具有牽連犯之關係，依修正前即行為時之規定，應分別從
      一重之偽造有價券罪處斷；然依修正後之刑法既已刪除牽
      連犯之規定，則所犯上述2 罪應依數罪併罰之規定分論併
      罰。比較新舊法之規定，修正後之規定並非較有利於被告
      ，依刑法第2 條第1 項之規定，應適用行為時之法律，即
      適用修正前刑法第55條牽連犯之規定。
（三）刑法第56條連續犯部分：
　  　被告行為後，刑法第56條連續犯之規定，業已刪除，則被
    　告於新法修正施行前之前開連續犯行，因行為後新法業已
      刪除連續犯之規定，此刪除雖非犯罪構成要件之變更，但
      顯已影響行為人刑罰之法律效果，自屬法律有變更，依新
      法第2條 第1 項前段規定，比較新、舊法結果，仍應適用
      較有利於被告之行為時法律即舊法論以連續犯。
（四）刑法第62條自首部分：
    　被告行為後，刑法第62條有關自首之規定，新法將原規定
      之「必減」修正為「得減」，雖性質上屬刑罰裁量之事項
      ，惟既影響行為人之刑罰法律效果，應屬法律變更之範疇
      ，而有第2 條第1 項前段之適用，經比較修正前後刑法之
      規定，以修正前規定「必減」對行為人較為有利，應適用
      修正前刑法第62條前段之規定。
（五）經本院綜合前述比較結果，認應以適用修正前刑法相關規
      定較有利於被告，依修正後刑法第2 條第1 項前段之規定
      ，自應適用被告行為時之修正前刑法相關規定予以論處。
四、核被告丁○○所為，係犯刑法第201 條第1 項之偽造有價證
    券罪及第216 條、第210 條之行使偽造私文書罪。被告偽簽
    「甲○○」署押於附表所示本票3 紙及借據2 紙上之偽造署
    押行為，分別為偽造有價證券及偽造私文書之階段行為，均
    不另論罪；又被告行使偽造有價證券及偽造私文書之低度行
    為，分別為偽造有價證券及行使偽造私文書之高度行為所吸
    收，應僅分別論以偽造有價證券罪及行使偽造私文書罪。又
    被告先後3 次偽造有價證券及2 次行使偽造私文書犯行，均
    時間緊接，所犯均係犯罪構成要件相同之罪名，顯均係基於
    概括犯意為之，均為連續犯，應均依修正前刑法第56條連續
    犯之規定，分別以1 罪，並分別加重其刑。再被告所犯上揭
    連續偽造有價證券罪及連續行使偽造私文書罪2 罪間，有原
    因、目的之牽連關係，為牽連犯，應適用修正前刑法第55條
    後段牽連犯之規定，從一重之連續偽造有價證券罪處斷。又
    被告於上揭犯罪被告發覺前，即於95年3 月24日上午11時15
    分許，主動向臺灣苗栗地方法院檢察署檢察官自首犯罪而受
    審判，業經本院查證屬實，有該署自首案件報告表1 紙及訊
    問筆錄1 份在卷可稽（參見台灣苗栗地方法院檢察署95年度
    他字第246 號偵查卷第1 頁至第4 頁），核與自首之規定相
    符，自應依刑應依修正前刑法第62條前段之規定減輕其刑，
    並先加重後減輕之。爰審酌被告前有竊盜、詐欺等犯罪前科
    ，有臺灣高等法院被告前案紀錄表1 紙附卷可稽，顯見其素
    行並非良好，及本件偽造之本票、借據借貸金額甚鉅，對被
    害人甲○○所生危害甚鉅，且迄今未向丙○○清償借款，原
    應從重量刑，惟參酌其犯後自首並坦承犯行，犯後態度尚非
    不佳及檢察官具體求刑有期徒刑2 年以上等一切情狀，量處
    如主文所示之刑，以示懲儆。末查，如附表所示之3 紙本票
    ，係被告所偽造之有價證券，業據被告供明在卷，雖未扣案
    ，惟客觀上不能證明業已滅失，爰依刑法第205 條之規定予
    以宣告沒收（上揭3 紙本票上偽簽之「甲○○」署押3 枚，
    既已隨同上揭本票予以沒收，自不另贅為宣告沒收）；至如
    附表所示2 紙借據上偽簽之「甲○○」署押2 枚，係被告所
    偽造，業據被告供明在卷，亦應依刑法第219 條規定宣告沒
    收。
據上論斷，依刑事訴訟法第299條第1項前段，刑法第2條第1項前
段、第201條第1項、第216、第210條、第205條、第219條，修正
前刑法第55條後段、第56條、第62條前段，判決如主文。
本案經檢察官黃俊鳴到庭執行職務。
中　　華　　民　　國　　96　　年　　8 　　月　　30　　日
          　　刑事第二庭　審判長法  官  楊  清  益
                                法　官  顧  正  德
　　　　    　　　　　　　　　　法　官  吳　炳　桂
以上正本證明與原本無異。
如不服本判決，應於判決送達後10日內向本院提出上訴狀（應抄
附繕本），其未敘述上訴理由者，應於上訴期間屆滿後20日內補
提理由書狀於本院，上訴於臺灣高等法院臺中分院。告訴人或被
害人如對於本判決不服者，應具備理由請求檢察官上訴，其上訴
期間之計算係以檢察官收受判決正本之日期為準。
                                書記官  蘇  文  熙
中　　華　　民　　國　　96　　年　　9 　　月　　3 　　日
附錄本案論罪科刑法條全文：
刑法第201條第1項：
意圖供行使之用，而偽造、變造公債票、公司股票或其他有價證
券者，處3年以上10年以下有期徒刑，得併科3000元以下罰金。
刑法第210條：
偽造、變造私文書，足以生損害於公眾或他人者，處5 年以下有
期徒刑。
刑法第216條：
行使第210條至第215條之文書者，依偽造、變造文書或登載不實
事項或使登載不實事項之規定處斷。
附表：
   ┌────┬────┬───────┬───────┐
   │偽造及行│偽造地點│偽造本票      │偽造借據      │
   │使時間  │        │              │              │
   ├────┼────┼───────┼───────┤
   │930813  │苗栗縣竹│本票號碼：    │「茲向丙○○、│
   │        │南鎮民權│414976        │乙○○小姐借新│
   │        │街6號   │到期日：      │臺幣1400萬元、│
   │        │        │930813        │350萬元整，此 │
   │        │        │受款人：      │據。借款人：吳│
   │        │        │丙○○、乙○○│春孟、丁○○；│
   │        │        │金額：1400萬元│中華民國93年8 │
   │        │        │發票人：      │月13日（起訴書│
   │        │        │甲○○、丁○○│誤載為23日）；│
   │        │        │發票日：      │頭份鎮下興里7 │
   │        │        │930813        │鄰80-1號」    │
   │        │        │偽簽「甲○○」│偽簽「甲○○」│
   │        │        │署押1枚       │署押1枚       │
   │        ├────┼───────┤              │
   │        │苗栗縣竹│本票號碼：    │              │
   │        │南鎮民權│41497         │              │
   │        │街6號   │到期日：      │              │
   │        │        │930813        │              │
   │        │        │受款人：      │              │
   │        │        │丙○○、乙○○│              │
   │        │        │金額：350萬元 │              │
   │        │        │發票人：      │              │
   │        │        │甲○○、丁○○│              │
   │        │        │發票日：      │              │
   │        │        │930813        │              │
   │        │        │偽簽「甲○○」│              │
   │        │        │署押1枚       │              │
   ├────┼────┼───────┼───────┤
   │930908  │苗栗縣竹│本票號碼：    │「茲向丙○○、│
   │        │南鎮民權│414978        │乙○○小姐借新│
   │        │街6號   │到期日：      │臺幣1500萬元整│
   │        │        │930908        │，此據。借款人│
   │        │        │受款人：      │：甲○○、黃蕙│
   │        │        │丙○○、乙○○│芸；中華民國93│
   │        │        │金額：1500萬元│年9月8日；頭份│
   │        │        │發票人：      │鎮下興里7鄰   │
   │        │        │甲○○、丁○○│80-1號」      │
   │        │        │發票日：      │偽簽「甲○○」│
   │        │        │930908        │署押1枚       │
   │        │        │偽簽「甲○○」│              │
   │        │        │署押1枚       │              │
   └────┴────┴───────┴───────┘
